臺灣高等法院高雄分院民事判決　九十二年度勞上字第一一號
　　　上　訴　人　　甲○○
?
　　　訴訟代理人　　陳益軒律師
　　　複代　理　人　乙○○
　　　被　上訴人　　唐榮鐵工廠股份有限公司
　　　法定代理人　　丙○○
　　　訴訟代理人　　林慶雲律師
　　　　　　　　　　陳裕文律師
　　　　　　　　　　楊靖儀律師
當事人間請求給付資遣費事件，上訴人對於中華民國九十二年十月三十一日臺灣高雄
地方法院九十二年勞訴字第二一號第一審判決提起上訴，於九十三年三月四日辯論終
結，本院判決如下：
　　　主　　　文
上訴駁回。
第二審訴訟費用由上訴人負擔。
　　　事實及理由
一、上訴人起訴主張：
　　上訴人係於六十九年六月三日依被上訴人以「被上訴人公司」因承辦工程聘（僱
　　）用人員管理要點」約僱聘用，後於七十三年七月一日，依據「被上訴人公司約
　　僱人員改聘要點」改聘為約聘人員，上訴人雖於七十七年七月二十一日辭職，惟
　　其後又於七十八年十月六日重新受聘，被上訴人公司並允諾依離職時原有之身分
　　、等級敘薪任職，原年資合併計算，延續離職時原在被上訴人所得享之一切權益
　　，後因被上訴人公司機械廠於九十一年間進行民營化，並公布依經濟部所屬事業
　　機構專案精簡人員處理要點規定，辦理相關人員資遣事宜，上訴人應得依該要點
　　四(二)２後段之派用、雇用人員辦理資遣。上訴人得請求被上訴人公司給付之資遣
　　費及勞保老年給付損失總計新台幣（下同）四百六十二萬三千七百零五元，扣除
　　被上訴人公司已給付之十五萬零七百四十一元及加發四個月報酬二十七萬九千一
　　百一十六元，被上訴人公司尚應給付上訴人四百一十九萬三千八百四十八元。爰
　　基於經濟部所屬事業機構專案精簡人員處理要點第四條第二項第二款非聘用人員
　　規定之法律關係，求為命被上訴人公司給付上訴人四百一十九萬三千八百四十八
　　元及自九十二年九月十日起至清償日止，按年息百分之五計算利息之判決。並聲
　　明：
　　(一)原判決廢棄。
    (二)被上訴人公司應給付上訴人四百一十九萬三千八百四十八元及自九十二年九月
      十日起至清償日止，按年息百分之五計算之利息。
二、被上訴人公司則以：
　(一)上訴人自六十九年六月三曰經被上訴人公司僱用為機械廠約僱技術員，迨七十三
　　年間，經被上訴人公司依聘用人員聘用條例陳報台灣省政府同意，自七十三年七
　　月一日起改聘為機械廠約聘副工程司，嗣上訴人於七十七年七月二十一日辭職，
　　再於七十八年十月六日受聘為被上訴人公司機械廠約聘副工程司迄今，且被上訴
　　人公司聘用上訴人時，均依規定將聘用計劃及聘用名冊送銓敘部登記備查，上訴
　　人八十四年七月起依各機關學校聘僱人員離儲金給與辦法，參加聘僱人員離職儲
　　金，故上訴人係被上訴人公司依聘用人員聘用條例聘用之人員，被上訴人公司因
　　而依據經濟部所屬事業機構專案精簡人員處理要點規定，而依各機關學校聘僱人
　　員離職儲金給與辨法給予補償，並無不合。
  (二)被上訴人公司於六十八年八月九日發佈「被上訴人公司因承辨工程需要聘（僱）
　　用人員管理要點」，惟前開管理要點，已於七十一年六月三日廢止，而台灣省政
　　府已於六十九年六月十三日頒訂台灣地區省（市）營事業機構人員遴用暫行辦法
　　，其後被上訴人公司聘用約聘人員依前開暫行辦法第十條規定，應依聘用人員聘
　　用條例相關規定辦理並送銓敘機關登記備查。是上訴人於七十二年改聘為約聘人
    員及七十八年再受聘為約聘人員，均係依聘用人員聘用條例辦理等語，資為抗辯
    。並陳明：上訴駁回。
三、上訴人主張其於六十九年六月三日經被上訴人公司以該公司於六十八年訂定「被
    上訴人公司因承辦工程需要聘（僱）用人員管理要點」僱用為機械廠約僱技術員
    。自七十三年七月一日起改聘為機械廠約聘副工程司，嗣其於七十七年七月二十
    一日辭職，再於七十八年十月六日受聘為被上訴人公司機械廠約聘副工程司，迄
    九十一年十一月十六日，被上訴人公司同意上訴人申請辦理資遣之事實，為被上
    訴人公司所不爭執，堪信為真實。
四、兩造所爭執者，首應審究為上訴人經資遣時之身分究係屬被上訴人公司所主張之
　　依「聘用人員聘用條例」所聘用之人員？抑或屬上訴人所主張之「經濟部所屬事
　　業機構精簡人員處理要點」第四項第(二)款第二目後段之其餘聘用約僱人員？經查
    ：
  (一)按聘用人員聘用條例所稱聘用人員，應列預算，並列冊送銓部備查，解聘時亦
    同，聘用人員聘用條例所稱專業或技術人員，指所具專門知能堪任以發展科學技
    術，或執行專門性之業務，或專司技術性研究設計工作，非各機關現有人員所能
    擔任者而言，其約聘應經主管機關核准。所稱列冊送銓部，應將聘用人員之職
    務、姓名、年齡、籍貫、擔任事項、約聘期限及報酬，連同履歷表分別造填二份
    ，於到職一個月內，送銓部登記備查。各機關聘用人員於年度編列概算時，或
    年度中需增列聘用人員時，應填具聘用計劃書二份，中央機關層報行政院核准後
    聘用之，地方機關報由省、市政府核准後聘用之。公營事業機關聘用人員之聘用
    程序及報酬標準，比照行政院暨所屬各機關聘用人員注意事項之規定，由各主管
    部及省、市政府另訂辦法呈報行政院核定後實施。各機關對於難以羅致之專業或
　　技術人員，得依聘用人員聘用條例之規定聘用，並送銓部登記備查。此觀聘用
    人員聘用條例第三條，聘用人員聘用條例施行細則第二條、第三條，行政院暨所
    屬各機關聘用人員注意事項第四條、第七條，台灣地區省市營事業機構人員遴用
    暫行辦法第十條之規定自明。故依聘用人員聘用條例所規定聘用之人員，必為具
    有專門技術或學識之專才人員，非如一般公務員僅具通才者即可，且須經主管機
    關核准並報銓部備查。
　(二)查上訴人於六十九年六月三日經被上訴人公司僱用為機械廠約僱技術員，自七十
    三年七月一日起改聘為機械廠約聘副工程司，旋上訴人於七十七年七月二十一日
    辭職。嗣於七十八年十月六日重新由被上訴人公司聘為機械廠約聘副工程司等事
    實，為上訴人所不爭執。據被上訴人公司七十八年十月十三日七八唐機人字第０
    四五０九號函稱：「本廠（被上訴人機械廠）約聘副工程司甲○○已於七十八年
    十月六日報到任職：：：：」，被上訴人公司七十八年十月十七日七八唐人(一)字
    第０五五０一號約聘通知稿稱：聘用甲○○為機械廠約聘副工程司其薪額為八等
    四階一、二００薪點。台灣省政府七十九年四月十九日七九府人二字第三六０二
　　七號函稱：貴公司暨所屬機構七十九年度續聘副工程司涂文宏等二十六員及新聘
　　顧問陳因等三員聘用案，經轉准銓部後業已登記備查並檢附涂文宏等二十九員
    聘用名冊（內含上訴人甲○○），台灣省政府八十一年六月二十三日八一府人二
    字第四九五０一號簡便行文表稱：貴公司八十一年度續聘工程師席與釗等二十六
    員及新聘副工程司金紀玫等三員案，經轉准銓部函覆業已登記備查並檢附被上
    訴人公司機械廠聘用人員聘用名冊，內亦含上訴人在內。被上訴人公司八十一年
    十一月十四日八一唐人(一)字第０六七八八號函台灣省政府稱：檢陳本公司暨所屬
    不銹鋼廠、鋼鐵廠、機械廠、營建部八十二年度聘用人員三十七人聘用名冊各一
    式三份請核備並檢附內載上訴人姓名之約聘人員聘用名冊。銓部八十二年十一
    月三日八二台華審四字第０九二五０二八號函台灣省政府稱：所送唐榮鐵工廠股
    份有限公司八十三年度續聘副工程司涂文宏等三十二員及新聘副工程司盧燕山、
    葉豐賓等二員乙案，本部業已登記，請查照，並檢附內含上訴人姓名之聘用人員
    名冊乙份。台灣省政府八十五年十一月十五日八五府人二字第一０六一七０號函
    被上訴人公司稱：所報貴公司及所屬機械廠，鋼鐵廠，不銹鋼廠、八十六年度中
    級業務員古榮仁等四十員續聘案，經轉准銓部八十五年十一月七日八五台審四
    字第一三七六七一八號函復業已登記備查，檢附聘用名冊影本一份（內含上訴人
    姓名）請查照等語，上述函文，參互以觀，無不指上訴人係依聘用條例聘用之人
    員，且均報經台灣省政府轉送銓部登記備查，完全符合聘用人員聘用條例等相
    關法令，雖兩造並無聘用契約之書面文件，由上述各函文以觀，已足認定上訴人
    於七十八年再任職被上訴人公司，係依聘用人員聘用條例所聘用之人員而非依經
    濟部所屬事業機構精簡人員處理要點第四項第二款第二目後段之所謂其餘聘用約
    僱人員。
　(三)又被上訴人公司雖於七十一年間報請台灣省政府將「被上訴人公司約聘、僱人員
　　管理要點」准予備查，然經台灣省政府以有關約聘人員部分應依聘用人員聘用條
　　例及其施行細則等有關規定辦理，約僱人員部分，應依行政院暨所屬機關約僱人
　　員僱用辨法及其有關補充規定辦理，因而認被上訴人公司應無須另訂管理要點，
　　而未同意備查，且被上訴人公司再提出申復結果，仍為台灣省政府以應依原指示
　　辦理，無須另訂管理要點為由，未予同意等情，有各該簡便行文表函文在卷可參
　　，是台灣省政府既未核准被上訴人公司繼續沿用其該公司約聘、僱人員管理要點
　　，且明示有關約聘人員應依聘用人員聘用條例相關規定辦理，而被上訴人公司當
　　時為省屬機關，自無違反主管機關指示之理。而經濟部亦認「依經濟部與所屬各
　　公司權責劃分表，有關一級主管及以下人員之派免、遷調、考核、獎懲、退休、
    撫等，均係公司核定權責。有該部九十二年七月十八日紀營字第０九二０三五
　　三六００號函可憑，復參以被上訴人公司自七十三年間起均每年一次將包括上訴
　　人在內等相關約聘及約僱人員之聘僱用名冊送請台灣省政府轉銓部准予登記備
　　查，有被上訴人公司所提出之被上訴人公司函文及聘用人員聘用名冊、台灣省政
　　府函等為證，況其中台灣省府政府人事處七十五年四月二日七五省人二字第三六
　　二０號函更以函文指示被上訴人公司因所檢送之聘用人員名冊其中楊錦波一員應
　　依聘用人員聘用條例第三條規定辦理，及中級業務專員石清澤一員等人因沿用專
　　員名稱屬組織編制內之法定職稱，與聘用人員聘用條例第七條規定不符，要求被
　　上訴人公司應予更正再送部備查等，均足證被上訴人公司因其「被上訴人公司約
　　聘、僱人員管理要點」未獲台灣省政府同意備查，故不再以該要點聘用技術、專
　　業人員，且至遲於七十三年間起，已將連原告在內等技術、專業人員，按年依前
　　開聘用人員聘用條例之規定，將其職稱、員額、期限及報酬等列冊呈台灣省政府
　　轉送銓敘部登記備查。足證被上訴人公司主張上訴人於七十八年間再任職時，被
　　上訴人公司係依聘用人員聘用條例聘用上訴人為機械廠約聘副工程司，應為可採
　　。
  (四)按聘用人員聘用條例所稱聘用人員，係指各機關以契約定期聘用之專業或技術人
    員；又聘用人員不適用俸給法、退休法及撫卹法之規定，其在約聘期間病故或因
　　公死亡者，得酌給撫慰金；聘用人員聘用條例第三條前段、第六條分別定有明文
　　。上訴人既係被上訴人公司依聘用人員聘用條例所聘用，已如前述，且上訴人又
　　自行於七十七年七月間辭職，自無將辭職前之年資請求併算之依據，上訴人雖主
　　張其於七十八年十月六日再行任職時，被上訴人公司允諾依離職時原有之身分、
　　等級薪任職，原年資合併予計算，延續原離職時所得享一切權益，然為被上訴
　　人公司否認，而上訴人又未舉證證明以實其說，其所提出之被上訴人公司機械廠
　　函及令，並未載明其年資應予合併計算。上訴人主張其七十八年之前任職之年資
　　應予合併計算云云，殊無可取。
　(五)綜上所述，上訴人應屬依聘用人員聘用條例聘用之人員，其主張其應適用經濟部
　　所屬事業機構專案精簡人員處理要點四(二)２後段之其餘聘用、約僱人員，並無可
    採。又上訴人雖以被上訴人公司從未告知上訴人所聘用之依據為聘用人員聘用條
　　例，惟依聘用人員聘用條例第四條規定聘用契約應記載之事項包括約聘期間
　　約聘報酬業務內容及預定完成期限受聘人違背義務時應負之責任等事項，即
　　被上訴人聘用上訴人之法令依據，為何﹖無須於聘僱契約內載明，而上訴人於七
　　十八年受聘時，因被上訴人之「被上訴人公司約聘、僱人員管理要點」已經廢止
　　，被上訴人因而依聘用人員聘用條例規定聘用上訴人，而上訴人又無法舉證證明
　　兩造係另依其他條例或要點而訂立聘用契約，則縱上訴人公司未明白告知上訴人
　　聘用上訴人之法令依據，亦不影響兩造聘僱契約關係，被上訴人公司主張依聘用
　　人員聘用條例聘用上訴人，自屬實在。
五、上訴人雖抗辯：被上訴人自七十三年送請台灣省政府轉銓部備查之名稱，除「
    聘用人員名冊」外，尚包括「僱用人員名冊」，故聘用名冊之送請備查，非可以
    推論上訴人之受聘係依「聘用人員聘用條例」云云。然查，被上訴人公司依「聘
    用人員聘用條例」之規定，將「聘用人員名冊」呈報台灣省政府備查，嗣由台灣
    省政府再轉呈銓部備查。而「約僱人員名冊」係依「行政院約僱人員僱用辦法
    」之規定呈報台灣省政府備查即可，無庸再轉呈銓部備查，二者不同，被上訴
    人公司將包含上訴人在內之「聘用人員名冊」呈報台灣省政府及銓部備查，係
    踐行「聘用人員聘用條例」之規定甚明，上訴人此部分抗辯殊無可取。又上訴人
    抗辯被上訴人公司為何未提出六十九年至七十二年間之「聘用人員名冊」乙節。
　　查，因被上訴人公司係主張上訴人之約聘依「聘用人員聘用條例」聘用係始於七
　　十三年七月一日，即屬七四年會計年度，故被上訴人公司有無提出六十九年至七
　　十二年度之「聘用人員名冊」之資料，自與上訴人是否為依「聘用人員聘用條例
　　」聘用無關。
六、上訴人復抗辯：上訴人之工作內容俱屬一般業務，非專門技術人員，且聘用期間
    形式上雖每年一簽，然實質上已從事工作二十餘年，顯與「聘用人員聘用條例」
    及其施行細則所規定不符云云。然查，上訴人之工作內容是否符合「聘用人員聘
    用條例」及其施行細則所規定之聘用對象需為「因發展科學技術或執行事專門性
    之業務或專司技術性研究設計工作者」，本有很大之解釋空間，尚難僅憑名冊上
　　記載簡短字句之工作項目內容，即可認定，而上訴人確以每年一聘之方式受聘，
　　縱連續工作數十年，但仍是以每年有續聘理由而為再續聘，故在形式上並無違反
　　「聘用人員聘用條例」及其施行細則之規定，至於該條例及其施行細則之立法是
　　否周延、妥當、則屬另一問題，與被上訴人公司係以該條例聘用上訴人之事無關
　　。
七、上訴人又抗辯：依經濟部九十二年七月十八日經營字第０九二０三五三六００號
    函釋說明資料「肆」項之意，上訴人之身分早已屬不定期契約員工雇主於終止契
    約時應發給資遣費或退休金云云。然查，該函「肆」項中雖記載：「有關本部函
    覆唐榮公司八十九年二月十日函時為何未為不同意見之表示一節，係考量唐榮公
    司約聘人員，業經勞政主管機關認定屬不定期契約員工，雇主於終止契約時應發
    給資遣費或退休金：：：」。惟公務員兼具勞工身分者，其有關任（派）免、薪
    資、獎懲、退休、撫恤及保險（含職業災害）等事項疑義之解釋，由行政院人事
    行政局主辦，勞動基準法施行細則第五十條所稱公務員兼具勞工身分者，所指之
    聘用人員包括「聘用人員聘用條例」聘用之人員，業經行政院以七十四年十一月
    十五日台七十四人政壹字第三六六六四號函示（附本院卷第九七頁），故有關依
    「聘用人員聘用條例」聘用之人員，其退休事項疑義之解釋、權責機關為行政院
    人事行政局，而非勞政主管機關。又台灣省政府人事處八十七年三月六日八七省
    人一字第五三八０號簡便行文表暨八十七年一月五日八七府人一字第一四０００
    四號函（附本卷第九九頁），均認被上訴人公司約聘人員之進用，應依「聘用人
    員聘用條例」規定處理，是以勞政主管機關所為認定被上訴人公司約聘人員為不
    定期契約員工，應享有勞動基準法上資遣、退休金權利云云，自無可採。
八、綜上所述，上訴人既為被上訴人公司依「聘用人員聘用條例」聘用之人員，被上
　　訴人因而依據「經濟部所屬事業機構專案精簡人員處理要點」規定，按各機關學
　　校聘僱人員離職儲金給與辦法給予補償，自無不合。上訴人既非「經濟部所屬事
    業機構精簡人員處理要點」第四項第(二)款第二目後段之其餘聘用約僱人員，則其
    請求依此要點第四項第(二)款第二目後段規定，請求被上訴人公司應再給付基本給
    與二百七十九萬一千二百五十二元，加發給與四十八萬八千四百五十三元及保險
    給付補償一百三十四萬四千元，扣除被上訴人公司已給付部分外，尚應給付四百
    十九萬三千八百四十八元及其利息部分，於法無據。原審為上訴人敗訴之判決，
    並駁回其假執行之聲請，並無違誤，上訴意旨猶指摘原判決不當，求予廢棄改判
    為無理由，應予駁回。
九、據上論結，上訴無理由，依民事訴訟法第四百四十九條第一項、第七十八條，判
　　決如主文。
中　　　華　　　民　　　國　　九十三　　年　　　三　　　月　　　十八　　日
　　　　　　　　　　　　　　　　　　　　　　　　勞工法庭
~B1審判長法官　簡色嬌
~B2法　　　官　沈建興
~B3法　　　官　周慶光
正本係照原本作成。
如對本判決上訴，須於判決送達後二十日內向本院提出上訴狀，其未表明上訴理由者
，應於上訴後二十日內向本院提出上訴理由書（均須按他造當事人之人數附繕本）。
上訴時應提出委任律師或具有律師資格之人之委任狀，並依附註條文規定辦理。
中　　　華　　　民　　　國　　九十三　　年　　　三　　　月　　二十二　　日
~B法院書記官　馬蕙梅
附註：
民事訴訟法第四百六十六條之一：
對於第二審判決上訴，上訴人應委任律師為訴訟代理人，但上訴人或其法定代理人具
有律師資格者，不在此限。
上訴人之配偶、三親等內之血親、二親等內之姻親，或上訴人為法人、中央或地方機
關時，其所屬專任人員具有律師資格並經法院認為適當者，亦得為第三審訴訟代理人。
第一項但書及第二項情形，應於提起上訴或委任時釋明之。
                                                                      ＡＦ
